最高法院刑事判決　　　　　　　　一○○年度台上字第九三號
上　訴　人　陳錦德
上列上訴人因違反毒品危害防制條例案件，不服台灣高等法院台
中分院中華民國九十九年十月十五日第二審判決（九十九年度上
訴字第一九五七號，起訴案號：台灣台中地方法院檢察署九十九
年度毒偵字第一三六八、一五○七、一八二八號），提起上訴，
本院判決如下：
    主  文
上訴駁回。
    理  由
按刑事訴訟法第三百七十七條規定，上訴於第三審法院，非以判
決違背法令為理由，不得為之。是提起第三審上訴，應以原判決
違背法令為理由，係屬法定要件。如果上訴理由書狀並未依據卷
內訴訟資料，具體指摘原判決不適用何種法則或如何適用不當，
或所指摘原判決違法情事，顯與法律規定得為第三審上訴理由之
違法情形，不相適合時，均應認其上訴為違背法律上之程式，予
以駁回。原判決理由係以依刑事訴訟法第三百五十條、第三百六
十一條、第三百六十二條、第三百六十七條規定，不服地方法院
之第一審判決而上訴者，須提出上訴書狀，並應敘述具體理由，
為上訴必備之程式；其所提出之書狀未敘述上訴理由，或僅曾以
言詞陳述上訴理由者，均應於上訴期間屆滿後二十日內補提理由
書於第一審法院。第一審法院經形式審查，認逾期未補提上訴理
由者，應定期間先命補正；逾期未補正者，為上訴不合法律上之
程式，應以裁定駁回。倘已提出上訴理由，但所提非屬具體理由
者，則由第二審法院以上訴不合法律上之程式，判決駁回。而所
謂具體理由，必係依據卷內既有訴訟資料或提出新事證，指摘或
表明第一審判決有何採證認事、用法或量刑等足以影響判決本旨
之不當或違法，而構成應予撤銷之具體事由，始克當之（例如：
依憑證據法則具體指出所採證據何以不具證據能力，或依憑卷證
資料，明確指出所為證據證明力之判斷如何違背經驗、論理法則
）；倘僅泛言原判決認定事實錯誤、違背法令、量刑失之過重或
輕縱，而未依上揭意旨指出具體事由，或形式上雖已指出具體事
由，然該事由縱使屬實，亦不足以認為原判決有何不當或違法者
（例如：對不具有調查必要性之證據，法院未依聲請調查亦未說
明理由，或援用證據不當，但除去該證據仍應為同一事實之認定
），皆難謂係具體理由，俾與第二審上訴制度旨在請求第二審法
院撤銷、變更第一審不當或違法之判決，以實現個案救濟之立法
目的相契合，並節制濫行上訴。本件第一審判決以上訴人陳錦德
於民國九十九年二月一、二十二、二十四、二十五日之施用第一
級毒品海洛因、第二級毒品甲基安非他命犯行，均罪證明確，因
而依數罪併罰之例，分別論處上訴人施用第一級毒品及第二級毒
品各三罪刑（均為累犯），並定其應執行之刑（其中施用第二級
毒品部分，因不得上訴第三審，已經原審裁定駁回上訴人之第三
審上訴），且說明上訴人於第一審審理時雖主張渠曾於偵查中供
出所施用毒品係向綽號「阿南」之王文中所購買云云，然以台灣
台中地方法院檢察署檢察事務官於九十九年六月十八日十五時三
十五分許，就此撥打電話予同署檢察官求證結果，經對方覆以該
案因查無實據，已予簽結之公務電話紀錄，認上訴人雖供出毒品
來源，但檢警並未因而查獲其他共犯或正犯，則所為核與毒品危
害防制條例第十七條第一項規定不符，無從適用該規定就上訴人
所犯上開各罪予以減輕其刑。而上訴人因施用毒品案件，曾經送
觀察、勒戒後，認無繼續施用毒品之傾向，於八十九年三月二十
八日執行完畢釋放。復於同年間，再因施用第一、二級毒品案件
，經法院裁定令入戒治處所施以強制戒治，並判處應執行有期徒
刑一年四月確定。嗣於九十一、九十二年間，又因施用第一、二
級毒品、竊盜、偽造文書等案件，經法院分別判處有期徒刑一年
二月、一年、二年及六月確定，前開強制戒治部分，經停止戒治
、撤銷停止戒治等程序，於九十二年四月三日期滿釋放；渠上開
各罪經減刑、更定其刑及接續執行後，於九十六年七月十六日執
行完畢，有刑案資料查註紀錄表、台灣高等法院被告前案紀錄表
在卷可按，則上訴人本件先後於上開日期所犯毒品危害防制條例
第十條第一、二項施用第一、二級毒品罪，依同條例第二十、二
十三條規定，自應依法追訴處罰，無從再依觀察勒戒、強制戒治
等保安處分處理。因認上訴人第二審上訴理由執以指摘，不能認
屬具體理由，乃不經言詞辯論，予以駁回。就形式上觀察，原判
決要無採證論斷違背經驗法則、論理法則或理由不備之違背法令
之情形。上訴意旨並未依憑卷證就原判決上開關於其第二審上訴
理由，並非具體之論斷，指其有何違背法令情形，徒以陳詞，對
原判決已說明事項，再事爭執，已不能認係適法之第三審上訴理
由。且上訴人於偵查中並未供出其毒品來源係一名為周中一（綽
號「忠義」）之男子所提供，則所指原審及第一審法院對此有證
據調查未盡之違法云云，則係未依卷證而指摘，亦不能認屬合法
之第三審上訴理由。依上開說明，本件上訴顯屬違背法律上之程
式，應予駁回。原審關於上訴人施用第二級毒品部分，以其係不
得上訴第三審之案件，已經裁定駁回其上訴，本院對之不再贅予
論敘，併此敘明。
據上論結，應依刑事訴訟法第三百九十五條前段，判決如主文。
中    華    民    國  一○○  年    一    月    六    日
                      最高法院刑事第十一庭
                          審判長法官  黃  一  鑫  
                                法官  張  春  福  
                                法官  林  勤  純  
                                法官  陳  國  文  
                                法官  宋  明  中  
本件正本證明與原本無異
                                      書  記  官  
中    華    民    國  一○○  年    一    月   十八   日
                                                      Q